臺灣高雄地方法院民事判決
111年度簡上字第167號
上  訴  人  湯珍    

被  上訴人  蔡文健  

訴訟代理人  卓定豐  
上列當事人間請求損害賠償事件，上訴人對於民國111年3月30日
本院高雄簡易庭111年度雄簡字第48號第一審判決提起上訴，經
本院於111年10月25日言詞辯論終結，判決如下：
      主      文
上訴駁回。
第二審訴訟費用由上訴人負擔。
      事實與理由
一、上訴人起訴主張：被上訴人於民國109年11月6日16時25分許
    ，駕駛車牌號碼0000-00號自用小客車，沿高雄市前鎮區草
    衙一路東向西行駛，行至草衙一路36巷口時，因未注意車前
    狀況及與前車保持隨時可以煞停之距離，適時於同向前方有
    伊騎乘車牌號碼000-0000號普通重型機車（下稱系爭機車）
    正停等紅燈，兩車因此發生碰撞（下稱系爭交通事故），致
    伊受有右肋間、左肩、左小腿疼痛、背部挫傷、左小腿、右
    腳背及右手背多處擦傷（下稱系爭傷害），支出醫療費新臺
    幣（下同）54,850元、看護費10,000元、計程車交通費1,08
    0元，以及不能工作之損失與後續追蹤醫療費合計300,000元
    ，另就系爭機車亦支出修繕費34,070元，伊因系爭傷害受有
    精神上痛苦，請求慰撫金100,000元。為此，爰依民法侵權
    行為之規定提起本訴請求損害賠償等語，並聲明：被上訴人
    應給付上訴人500,000元。
二、被上訴人則以：伊不爭執自己有過失致生系爭交通事故，然
    上訴人所受系爭傷害多為擦挫傷，並無以内服中藥、請專人
    照護及搭乘計程車代步之必要，又上訴人就其請求減少工作
    收入之損失及後續追蹤醫療費數額亦未舉證以實其說，另系
    爭機車修缮費用應扣除折舊計算等語，資為抗辯，並聲明：
    上訴人之訴駁回。
三、原審判決被上訴人應給付上訴人82,911元，並駁回其餘之訴
    。嗣上訴人不服，而就其敗訴部分（即醫療費、系爭機車修
    繕費、不能工作之損失、精神慰撫金）中之20萬元，提起上
    訴（其餘未據上訴人提起上訴部分，已告確定），除仍為前
    揭抗辯外，另主張：雙方於起訴前曾經協議車損修繕後不折
    舊，因此不應計算折舊；其因系爭交通事故導致全身都痛，
    故有自費購買龜鹿二仙膠加強調理之必要，亦因須長期休養
    而辭去工作，其因系爭傷害，全身都痛，慰撫金金額顯然過
    低，請求被上訴人再給付系爭機車修繕費25,552元、不能工
    作損失97,620元、醫療費52,837元及精神慰撫金23,991元等
    語，且聲明：㈠原判決不利上訴人部分廢棄；㈡廢棄部分，被
    上訴人應再給付上訴人200,000元。被上訴人答辯聲明：上
    訴駁回（被上訴人就其敗訴部分，亦未上訴而告確定）。
四、兩造不爭執事項
　㈠被上訴人於109年11月6日16時25分許，駕駛車牌號碼0000-00
    號自用小客車，沿高雄市前鎮區草衙一路由東往西方向行駛
    ，駛至草衙一路與草衙一路36巷口時，本應注意車前狀況，
    並隨時採取必要之安全措施，而依當時天候雨，日間自然光
    線充足，柏油路面濕潤、無缺陷，視距良好無障礙物，又無
    不能注意之情事，竟疏未注意，適有上訴人騎乘系爭機車沿
    同路段同向在前停等紅燈，詎被上訴人竟疏未注意而貿然往
    前行駛，兩車因而發生碰撞，上訴人當場人車倒地並受有系
    爭傷害。
　㈡被上訴人對上述過失傷害行為，應負全部過失責任，並經本
    院以110年度交簡字第1280號刑事判決判處拘役30日確定。
五、本院之判斷
　　被上訴人對系爭交通事故，應負全部過失責任乙節，既不爭
    執，其自應負損害賠償責任，是以本院就上訴人請求損害賠
    償之數額，說明如下：
  ㈠醫療費
　　1.上訴人於系爭交通事故發生後至阮綜合醫療社團法人阮綜
      合醫院（下稱阮綜合醫院）、美德聯合診所就診，支出醫
      療費用1,863元、150元等情，業據上訴人提出收據、診斷
      證明書為憑（見本院111年度交簡附民字第10號卷<下稱附
      民卷>第9-21頁），是以上訴人此部分之請求，應屬有據
      ，應予准許。
　　2.上訴人另主張：其因系爭交通事故至天榮中醫診所就診，
      自費購買龜鹿二仙膠等中藥材加強調理等語，並請求醫療
      費用52,837元等語，然系爭交通事故係於109年11月6日發
      生，上訴人自109年11月7起天榮中醫診所就診，並購買鋼
      人筋骨散、正骨紫金丹、太極散、腰髖湯、舒筋利痛散、
      川七、龜鹿二仙膠等中藥服用，適應症分別為胸部挫傷之
      初期照護、下背和骨盆挫傷之初期照護乙節，有天榮中醫
      診所醫療明細及收據（日期109年11月7日至110年3月20日
      ）在卷可憑（見附民卷第25-27頁）；再觀之上訴人所提1
      09年12月8日、110年5月7日阮綜合醫院診斷證明書（見附
      民卷第13頁、第15頁）；109年12月8日診斷證明書記載上
      訴人於系爭事故發生時，受有肋間、左肩、左小腿疼痛之
      症狀，經X光檢查無骨折；110年5月7日診斷證明書則記載
      上下肢多處挫擦傷、上背不適、前胸不適、頭暈之症狀；
      是以從前開診斷證明書所載，可知上訴人之症狀不同、發
      生時間亦相距一定時日，則上訴人至天榮中醫診所治療，
      並購買前開中藥材治療之病症與系爭交通事故是否具有關
      連性，顯有所疑；況於系爭交通事故發生當日，上訴人至
      阮綜合醫院急診檢查，經該院安排胸部電腦斷層、手及腳
      部X光檢查，檢查結果均未發現異常，而其挫傷治療一般
      以保守療法為主，例如止痛冰敷等，有阮綜合醫院111年3
      月9日阮醫秘字第1110000184號函在卷可稽（見本院111年
      度雄簡字第48號卷<下稱原審卷>第59頁），足認上訴人以
      調理系爭傷害為由，購買前開龜鹿二仙膠等中藥材調理，
      應無必要，其請求此部分醫療費支出，要屬無據，自不應
      准許。
　㈡系爭機車修繕費
　　1.上訴人於系爭交通事故發生，因修理系爭機車而支出修繕
      費34,070元（見附民卷第17頁）；又系爭機車係102年6月
      出廠，有公路監理電子閘門查詢單附卷可憑（見附民卷第
      35頁），顯見系爭機車自102年6月出廠起至系爭交通事故
      發生日即109年11月6日，已逾行政院所頒固定資產耐用年
      數表之3年耐用年限，該修繕費34,070元以平均法計算折
      舊後僅餘殘價8,518元；因此上訴人請求上訴人賠償之系
      爭機車修繕費數額以8,518元為限，逾此部分之主張，難
      認有據，不應准許。
　　2.上訴人主張：雙方於起訴前曾經協議車損修繕不計折舊，
      因此不應計算折舊等語，然被上訴人就系爭機車車損所負
      損害賠償責任，係回復系爭機車於損害發生前之原狀，惟
      修理材料以新品換舊品，應予折舊（民法第213條第1項、
      第3項及第216條第1項規定參照、最高法院77年5月17日第
      9次民事庭會議決議參照）；又依系爭機車修理單據所載
      （見附民卷第17頁），系爭機車修理時所更換之零件均為
      原廠新品零件，依前開說明，自應予折舊無訛；至兩造於
      起訴前曾洽談和解，當時曾談到系爭機車修繕不計折舊，
      但後續兩造和解並未成立，該和解條件自不能拘束被上訴
      人，上訴人此部分主張，為無理由，不予採認。
　㈢不能工作之損失
　　上訴人主張不能工作損失尚有97,620元等語，然其未提出具
    體證據以佐其說；又觀之上訴人所提離職證明書內容（見原
    審卷第45頁），僅說明工作期間自101年2月5日起至109年12
    月1日止，並未說明上訴人每月薪資金額，而上訴人亦未提
    出其領取每月薪資之證據；再依上訴人所提診斷證明書所載
    （見附民卷第15頁），醫囑為109年11月6日離院後應休養3
    日，顯然上訴人受有3日不能工作，致收入減少之損失，而
    於不能證明其數額之情況下，依民事訴訟法第222條第2項之
    規定，認以行政院公告109年度之每月最低基本工資23,800
    元為計算基準，上訴人不能工作之3日所受有之收入損失應
    為2,380元，是以上訴人請求不能工作之損失在2,380元範圍
    內，為有理由，應准許之，逾此範圍之請求，則屬無據，應
    予駁回。
　㈣精神慰撫金
　　1.按不法侵害他人之身體、健康、名譽、自由、信用、隱私
      、貞操，或不法侵害其他人格法益而情節重大者，被害人
      雖非財產上之損害，亦得請求賠償相當之金額，民法第19
      5 條第1 項亦有明文。又慰撫金之多寡，應斟酌雙方之身
      分、地位、資力與加害之程度，及其他各種情形核定相當
      之數額，該金額是否相當，自應依實際加害情形與請求人
      所受之痛苦及雙方之身分、地位、經濟狀況等關係決定之
      。
　　2.上訴人主張原判決所認精神慰撫金70000元過低等語，然
      上訴人未提出具體證據以佐其說；又審酌上訴人於原審自
      述之學歷、經歷及經濟狀況（見原審卷第35頁），及兩造
      名下均有不動產、被上訴人於109年度申報所得為678,200
      元（見原審卷證物袋之稅務電子閘門財產所得調件明細表
      ），及上訴人所受系爭傷害、精神上痛苦等一切情狀，認
      上訴人請求100,000元之慰撫金，尚嫌過高，應以70,000
      元為適當。
六、綜上所述，上訴人依侵權行為之法律關係，請求被上訴人給
    付82,911元，為有理由，應予准許，逾此範圍之請求，為無
    理由，應予駁回。從而原審認事用法並無違誤，應予維持，
    上訴意旨就其敗訴部分指摘原判決不當，請求廢棄改判，為
    無理由，應予駁回。
七、本件事證已臻明確，兩造其餘攻擊防禦方法及舉證，經核於
    判決之基礎及結果均無影響，無庸一一論列，附此敘明。
八、據上論結，本件上訴為無理由，爰依民事訴訟法第436條之1
    第3項、第463條、第449條第1項、第78條，判決如主文。
中　　華　　民　　國　　111 　年　　11 　　月　　15　日
                民事第五庭審判長 法　官　秦慧君
                                 法　官　王耀霆
                                 法　官　賴寶合
以上正本係照原本作成。
本判決不得上訴。
中　　華　　民　　國　　111 　年　　9 　　月　　27　　日
                                 書記官　王珮樺